【裁判字號】    91,訴,1227
【裁判日期】    920207
【裁判案由】    偽造文書等
【裁判全文】
臺灣彰化地方法院刑事判決                        九十一年度訴字第一二二七號
    公  訴  人  臺灣彰化地方法院檢察署檢察官
    被      告  乙○○  男  三.
右列被告因偽造文書等案件，經檢察官提起公訴（九十一年度偵字第五六六二號、第
五七四六號），本院判決如左：
        主  文
乙○○連續行使偽造私文書，足以生損害於他人，處有期徒刑壹年貳月。
偽造之日期為八十九年六月二日、金額分別為新台幣壹佰參拾貳萬元、新台幣壹佰參
拾萬元，日期為八十九年六月五日、金額新台幣玖仟元之郵政存簿儲金提款單各一紙
均沒收。
        事  實
一、榮民蔣昭全於民國八十九年六月二日上午十時五十分死亡，因其在台無繼承人或
    其他親屬，其友人乙○○知悉蔣昭全在彰化市○○路郵局存款帳號000000
    －0號尚有存款，竟未報由相關單位依規定處理，意圖為自己不法所有，基於詐
    欺、偽造文書、行使偽造文書之概括犯意，明知蔣昭全已死亡，且生前未曾委託
    為辦提款事宜，未免一次提領過多引起注意，乃持蔣昭全之上開存款帳號印鑑章
    一枚及存摺一本，先於八十九年六月二日上午十一時二分許，至彰化縣彰化市市
    仔尾郵局盜蓋蔣昭全之印鑑章於郵政存簿儲金提款單上，偽造該郵政存簿儲金提
    款單，提領新台幣（下同）一百三十二萬元，得手後，再於同日上午十一時二十
    二分許，賡續前開犯意，至彰化縣彰化市南瑤郵局，以前揭方法提領蔣昭全存於
    郵局之一百三十萬元，再於同年月五日上午十時四十分許，賡續前開犯意，至彰
    化縣彰化市大竹郵局，以前揭方法提領蔣昭全存於郵局之九千元，使該等郵局之
    承辦人員於核對印章與原留印鑑相符後，誤信乙○○已受蔣昭全合法授權而陷於
    錯誤，將上開存款金額計二百六十二萬元交予乙○○領取，足以生損害於上開郵
    局及蔣昭全之遺產管理人行政院國軍退除役官兵輔導委員會彰化縣榮民服務處對
    於榮民遺產之管理。
二、案經甲○○告發及行政院國軍退除役官兵輔導委員會彰化縣榮民服務處函請台灣
    彰化地方法院檢察署檢察官偵查起訴。
        理  由
一、訊據被告乙○○固坦承有於前揭時地，至前揭郵局提領死亡榮民蔣昭全之存款計
    二百六十二萬九千元之事實，惟矢口否認有前揭犯行，辯稱：蔣昭全生前曾表示
    要將其存款給伊使用；提領當天由伊攙扶蔣昭全上車，並開車載蔣昭全及其父一
    同至郵局領款，因郵局人太多，伊父親及蔣昭全即先搭計程車回去，由伊一人去
    提款云云。然查：（一）右揭犯罪事實業據告發人甲○○指述綦詳；被告有前往
    上開郵局領取蔣昭全前開款項，並據前揭郵局人員王秋蓉、林淑惠於偵查中證述
    屬實，並為被告所承認。（二）死者蔣昭全係於八十九年六月二日十時五十分許
    因肺結核之多年慢性病死亡，且死亡當日已無能力自行外出，有行政院衛生署彰
    化醫院出具之死亡證明書、病歷表、九十二年一月三日九十一彰醫社字第五七三
    九號函在卷可稽，是蔣昭全於死亡當日已因罹患多年肺結核而體衰無法行動，並
    已在彌留或意識不清之狀態，豈有能力再陪同被告前往領款甚明。況證人即被告
    之父張振獻於本院證稱：蔣昭全死亡後伊才聯絡伊兒子乙○○，伊兒子當時人在
    台中，跟他打了很電話打不通等語明確（九十一年十一月十五日訊問筆錄）。是
    蔣昭全死亡當日被告如與其父及蔣昭全一同前往領款，則其父何以尚稱被告人在
    台中，並尋之多時才找到，顯見被告辯稱提款當日是伊攙扶蔣昭全上車前往領款
    ，為不可採。（三）證人張振獻雖另證稱：蔣昭全有說要將財物交給伊，並有其
    親寫的字據載明：「我蔣昭全如往生要將我所有的金錢和財物交給老哥張振獻夫
    妻辦理我的後事。」等語（九十一年十一月十五日訊問筆錄）。另證人陳阿信到
    院證稱：上開字據是伊寫的，有一次伊去找被告的父親要去進香，到他家，蔣昭
    全說過世以後財產交給被告父、母親，讓他們幫他處理後事，文件是伊寫的，蔣
    昭全當場就簽名了等語。然上開字據就係何人書寫，證人張振獻與陳阿信所為之
    證述不一，且上開字據係記載在八十九年五月四日書寫，惟證人張振獻提出時紙
    質甚新，且無折痕（正本證人張振獻不願附卷，僅以影本附卷），況該字據上「
    蔣昭全」之簽名，與蔣昭全於八十九年五月二十九日至台灣銀行彰化分行結清銷
    戶時之簽名明顯不同，有台灣銀行彰化分行九十二年一月八日彰化營字第０九二
    ００００一五五一號及及同年月二十日彰化營字第０九二００００四六五一號函
    送之結清銷戶資料在卷打稽，前開資料上蔣昭全之簽名相當撩草，而字據上之簽
    名甚為工整，然其簽名時間僅距二十餘日應不致有如此大之差別。又如蔣昭全確
    有同意要將其財物於其身後全數交給被告處理，並出具前開字據，則被告何須於
    蔣昭全死亡當日仍搭載蔣昭全至郵局領款，又何須於八十九年六月二日當日分別
    至彰化市市仔尾郵局及彰化市南瑤郵局領款，而不於同一郵局領款，顯係被告恐
    遭人視破其技倆而如此為之，足徵證人張振獻、陳阿信前開證述係為迴護被告之
    詞，不可採信，前揭字據亦屬不實無誤。（四）蔣昭全係於八十九年六月二日十
    時五十分許死亡，然被告郤遲遲未至戶政機關辦理除戶手續（蔣昭全之戶籍與被
    告之父設於同戶），嗣經告訴人行政院國軍退除役官兵輔導委員會彰化縣榮民服
    務處發現蔣昭全已死亡，才於九十年八月二十四日由告訴人至戶政事務所辦理死
    亡登記，已據告訴人代理人陳述明確，並為被告所不否認，然被告竟仍於九十年
    七月九日以蔣昭全之名義分別向和信電訊股份有限公司及中華電信股份有限公司
    申請行動電話，分別有和信電訊股份有限公司九十一年十二月十二日函送之行動
    電話服務申請書及中華電信股份有限公司九十一年十二月十二日中信南業務字（
    91）字第一三六三號函送之行動電話業務申請書、同意書等在卷可按（此行使偽
    造文書部分與本案無連續或牽連關係，另移送檢察官偵查），更足以證明被告盜
    領蔣昭全所留之遺款後，惟恐遭人視破，而不敢至戶政機關辦理蔣昭全之除戶手
    續，非其所稱係因事忙忘記才未辦理蔣昭全之除戶手續。（五）此外，復有日期
    為八十九年六月二日，金額分別為一百三十二萬元、一百三十萬元、日期為八十
    九年六月五日、金額九千元之郵政存簿儲金提款單各一紙在卷可資佐證。綜上所
    述，並無任何證據足以證明死者蔣昭全曾於生前有同意將其財產於其死後交予被
    告乙○○處理，被告乙○○前揭所辯，無非係後卸責之詞，要無可採。本件事證
    已臻明確，被告犯行堪以認定。
二、核被告所為，係犯刑法第二百十六條、第二百十條之行使偽造私文書罪、第三百
    三十九條第一項之詐欺取財罪。被告盜用印章係偽造文書之階段行為，其偽造文
    書之低度行為又為行使之高度行為所吸收，均不另論罪。又被告先後多次領取蔣
    昭全存款之犯行，時間緊接，所犯又係構成要件相同之罪名，顯係基於概括犯意
    為之，為連續犯，應分別依刑法第五十六條之規定論以行使偽造私文書罪及詐欺
    取財罪，並均加重其刑。另被告所犯前開二罪間有方法、結果之牽連關係，為牽
    連犯，依刑法第五十五條之規定從一重之行使偽造文書罪論處。爰審酌被告之品
    性、犯罪之動機、目的、手段，犯罪後仍否認犯行之態度等一切情狀，量處如主
    文所示之刑，以示懲處。至被告偽造之日期為八十九年六月二日，金額分別為一
    百三十二萬元、一百三十萬元、日期為八十九年六月五日、金額九千元之郵政存
    簿儲金提款單各一紙係被告犯罪所用之物，雖未扣案，然亦不能證明業已滅失，
    爰併依刑法第三十八條第一項第二款之規定宣告沒收。
據上論斷，應依刑事訴訟法第二百九十九條第一項前段，刑法第五十六條、第二百十
六條、第二百十條、第三百三十九條第一項、第五十五條、第三十八條第一項第二款
，罰金罰鍰提高標準條例第一條前段，判決如主文。
本件經檢察官廖曉萍到庭執行職務。
中      華      民      國      九十二      年    二    月      七      日
                                臺灣彰化地方法院刑事第一庭
                                    法      官  陳  秋  錦
右正本證明與原本無異。
如不服本判決，應於判決送達後十日內，向本院提出上訴狀（須附繕本）。
告訴人或被害人對於判決如有不服具備理由請求檢察官上訴者，其上訴期間之計算係
以檢察官收受判決正本之日期為準。
                                    法院書記官  于  淑  真
中      華      民      國      九十二      年    二    月      十      日
刑法第二百十六條
行使第二百十條至第二百十五條之文書者，依偽造、變造文書或登載不實事項或使登
載不實事項之規定處斷。
刑法第二百十條
偽造、變造私文書，足以生損害於公眾或他人者，處五年以下有期徒刑。
刑法第三百三十九條
意圖為自己或第三人不法之所有，以詐術使人將本人或第三人之物交付者，處五年以
下有期徒刑、拘役或科或併科一千元以下罰金。
以前項方法得財產上不法之利益或使第三人得之者亦同。
前二項之未遂犯罰之。


司法院資訊處製作；財團法人民間司法改革基金會備份。
